臺灣彰化地方法院民事判決
109年度訴字第1058號
原      告  黃文正  

被      告  曹𠎍    

            黃添壽  

            黃振輝  

            黃舒宜  

            黃舒惠  

受告知人    員林市農會

法定代理人  王錫庸  
受告知人    國泰人壽保險股份有限公司

法定代理人  黃調貴  
上列當事人間請求分割共有物事件，本院於民國110年3月17日言
詞辯論終結，判決如下：
    主  文
兩造共有坐落彰化縣○○市○○段○000地號土地，准予分割如附圖（
即彰化縣員林地政事務所收件日期110年1月29日員土測字第0198
00號土地複丈成果圖）所示，各共有人取得土地之位置編號、面
積及權利範圍，詳如附表二所列。
訴訟費用由兩造以如附表一所示之比例負擔。
    事實及理由
一、本件被告經受合法通知，未於最後言詞辯論期日到場，核無
    民事訴訟法第386條各款所列情形，爰依原告聲請，由其一
    造辯論而為判決。
二、原告起訴主張：緣坐落彰化縣○○市○○段○000地號、面
    積931.48平方公尺土地（下稱系爭土地）為兩造所共有，
    各共有人之應有部分比例如附表一所示，系爭土地並無不能
    分割原因，兩造亦無不分割之約定，惟就分割方法不能達成
    協議。門牌號碼彰化縣○○市○○里○○路000巷00號建物為被告
    曹𠎍所使用，門牌號碼彰化縣○○市○○里○○路000巷00號建物
    為被告黃添壽所使用，門牌號碼彰化縣○○市○○里○○路000巷0
    0號建物為原告黃文正及被告黃舒宜、黃舒惠所使用，門牌
    號碼彰化縣○○市○○里○○路000巷00號建物為被告黃振輝所使
    用。爰依民法第823條、第824條規定訴請依附圖（即彰化縣
    員林地政事務所收件日期110年1月29日員土測字第019800號
    土地複丈成果圖）所示之方法分割等語。並聲明如主文所示
    。 　　
三、被告方面：
　㈠曹𠎍曾於勘測期日到場：主張其所使用之建物即彰化縣○○市○
    ○里○○路000巷00號應保留。
　㈡其餘被告未曾於言詞辯論期日到庭，亦未提出任何書狀表示
    意見。　
四、本院之判斷：
　㈠本件原告主張系爭土地為兩造所共有，應有部分比例如附表
    一所示，兩造並未有不分割之約定，亦未有因物之使用目的
    而不能分割之情形，然無法達成協議分割等情，業據其提出
    土地登記謄本、地籍圖等件為證，並有彰化縣員林地政事務
    所109年9月15日員地二字第1090005926號函在卷可稽（參本
    院卷第81頁），且被告經合法通知未到場亦未提出書狀陳述
    ，堪信為真實。則原告請求裁判分割系爭土地，自屬有據。
　㈡按共有物除因物之使用目的不能分割，或共有人間契約訂有
    不分割之期限者外，各共有人得隨時請求分割共有物。再分
    割之方法不能協議決定，法院得因任何共有人之請求，命為
    下列之分配：一、以原物分配於各共有人。但各共有人均受
    原物之分配顯有困難者，得將原物分配於部分共有人。二、
    原物分配顯有困難時，得變賣共有物，以價金分配於各共有
    人；或以原物之一部分分配於各共有人，他部分變賣，以價
    金分配於各共有人。以原物為分配時，因共有人之利益或其
    他必要情形，得就共有物之一部分仍維持共有。民法第823
    條第1 項、第824條第2項定有明文。又按裁判分割共有物，
    屬形成判決，法院定共有物之分割方法，應斟酌當事人之聲
    明、共有物之性質、分割後之經濟效用、各共有人之意願、
    利害關係，而本其裁量權為公平合理之分配（最高法院89年
    度台上字第724 號判決、93年度台上字第1797號判決意旨可
    資參照）。 
　㈢經查，系爭土地為員林都市計畫第二種住宅區，東邊臨莒光
    路736巷，其上分別有黃文正、曹𠎍、黃添壽、黃振輝、黃
    舒宜、黃舒惠之建物，其餘均為空地等情，業經本院會同地
    政事務所人員至現場履勘查明，製有勘驗筆錄、照片及現況
    圖（即彰化縣員林地政事務所收件日期109年11月12日員土
    測字第219300號土地複丈成果圖）在卷可佐，而原告所提出
    如附圖所示分割方案，係據兩造原土地應有部分比例計算分
    配取得，亦維持兩造現況使用之大要、分割線筆直，分割後
    土地完整、均與對外道路相鄰，交通尚稱便利。是本院審酌
    兼衡共有物之性質、共有人之意願、利害關係、經濟效用及
    全體共有人之利益及使用現狀等各項因素下，認依附圖方案
    分割，符合共有人全體之利益，應屬公允、適當，爰據附圖
    方案，判決兩造就系爭土地各分得之位置如主文第一項所示
    。
五、再按應有部分有抵押權，其權利不因共有物之分割而受影響
    。但有下列情形之一者，其權利移存於抵押人或出質人所分
    得之部分：一、權利人同意分割。二、權利人已參加共有物
    分割訴訟。三、權利人經共有人告知訴訟而未參加。民法第
    824之1條第2 項定有明文。查被告黃添壽就系爭土地應有部
    分設定抵押權予彰化縣員林市農會、被告曹𠎍就系爭土地應
    有部分設定抵押權予國泰人壽保險股份有限公司乙情，有土
    地登記謄本在卷可按，而經本院通知彰化縣員林市農會、國
    泰人壽保險股份有限公司均未參加本件共有物分割訴訟，依
    前揭法條規定，該抵押權亦應移存於抵押人即共有人黃添壽
    、曹𠎍所各分得之部分，附此敘明。
六、末按因共有物分割、經界或其他性質上類似之事件涉訟，由
    敗訴當事人負擔訴訟費用顯失公平者，法院得酌量情形，命
    勝訴之當事人負擔其一部，民事訴訟法第80條之1 定有明文
    。本件係因分割共有物事件涉訟，被告等之行為，可認係按
    當時之訴訟程度為伸張或防禦權利所必要。故諭知由兩造按
    附表一應有部分比例暨訴訟費用分擔比例欄所示比例分擔本
    件訴訟費用。
七、結論：原告之訴為有理由，並依民事訴訟法第385條第1項後
    段、第80條之1，判決如主文。  　　　　　
中　　華　　民　　國　　110 　年　　4 　　月　　14　　日
                  民事第一庭    法　官　姚銘鴻
以上正本係照原本作成。
如對判決上訴，應於判決送達後20日內向本院提出上訴狀。如委
任律師提起上訴者，應一併繳納上訴審裁判費。
中　　華　　民　　國　　110 　年　　4 　　月　　14　　日
                                書記官　陳品潔
附表一： 
編號    共有人   應有部分暨訴 　訟費用分擔比例     備        註  1    黃文正      35/400   2    曹𠎍      1/4   3    黃添壽      1/4   4    黃振輝      1/4   5    黃舒宜      51/400   6    黃舒惠      14/400  
附表二：
分配位置編號   分配面積 （平方公尺）   所有權人   權利範圍   A 108.91 黃振輝    B 102.26 黃文正 黃舒宜 黃舒惠 按原應有部分比例維持共有   C 102.61 黃添壽    D 107.03 曹𠎍    E 108.29 黃振輝    F 109.02 黃文正 黃舒宜 黃舒惠 按原應有部分比例維持共有   G 109.76 黃添壽    H 110.58 曹𠎍    I 73.02 黃振輝 1567/7302   黃文正 黃舒宜 黃舒惠 2159/7302   黃添壽 2050/7302   曹𠎍 1526/7302